臺灣桃園地方法院刑事判決　　　　　　　95年度重訴字第93號
公　訴　人　台灣桃園地方法院檢察署檢察官
被　　　告　甲○○
　　　　　　　　　　之1號
　　　　　　　　　　（
選任辯護人　楊擴律師
　　　　　　廖克明律師
上列被告因毒品危害防制條例案件，經檢察官提起公訴（95年度
偵緝字第144號），本院判決如下：
    主  文
甲○○幫助運輸第一級毒品，處有期徒刑捌年。
    事  實
一、甲○○與莊國書係當兵時認識之友人，莊國書（經臺灣高等
    法院以94年度上重更(一)字第41號判決判處無期徒刑，並經最
    高法院以95年度台上字第1001號駁回上訴確定）明知第一級
    毒品海洛因，不得持有、施用、販賣，亦係管制進出口物品
    ，禁止走私運輸入境，於民國92年欲從泰國走私毒品海洛因
    入境牟利，惟因缺少擔任運輸入境之交通人員，莊國書透過
    甲○○尋覓人手，甲○○明知莊國書所覓人手，係要前往泰
    國運輸毒品來台，雖對莊國書走私第一級毒品海洛因詳情、
    管道未充分知悉，仍基於幫助犯意，覓妥蕭尉冠（經臺灣高
    等法院以93年度上重訴字第22號判決判處有期徒刑15年，褫
    奪公權10年確定），再經由蕭尉冠尋覓友人林劍秋（經臺灣
    高等法院以93年度上重訴字第22號判決判處有期徒刑15年，
    褫奪公權10年確定），莊國書另覓妥友人柯志憲（經臺灣高
    等法院以93年度上重訴字第22號判決判處有期徒刑15年，褫
    奪公權10年確定），莊國書允以膳宿、零用、機票等旅費全
    數招待外，另支付蕭尉冠、林劍秋、柯志憲每人新台幣（下
    同）10萬元代價，由該3 人為莊國書赴泰國運輸毒品返台，
    議定後，蕭尉冠、林劍秋旋依約於數日後將有關證件交由甲
    ○○轉交莊國書代辦護照及赴泰簽證等手續，嗣有關辦理簽
    證及購買機票手續完竣後，莊國書即通知蕭尉冠、柯志憲、
    林劍秋等人於92年7 月6 日在臺灣桃園國際機場會合，莊國
    書並通知甲○○於該日清晨開車搭載蕭尉冠、林劍秋、柯志
    憲至臺灣桃園國際機場，於92年7 月6 日清晨由甲○○駕駛
    自用小客車，沿路依序搭載蕭尉冠、林劍秋、柯志憲前往臺
    灣桃園國際機場與莊國書會合，莊國書始在機場交付機票、
    護照等證件予蕭尉冠、林劍秋、柯志憲，由莊國書、林劍秋
    為1 批，蕭尉冠、柯志憲為另1 批，分別搭機前往泰國曼谷
    ，並即換搭泰國國內班機轉往清邁，翌日再轉車前去泰國北
    方邊界大城清萊，一路旅遊，至92年7 月9 日上午，在清萊
    某旅館內，莊國書提供自己所有、供作運毒用之1 雙皮鞋，
    鞋底挖洞夾藏第一級毒品海洛因2 包（合計淨重596.04公克
    ，包裝重14.12 公克，純度74％，純質淨重441.07公克），
    交由柯志憲換穿於腳上；並要林劍秋、蕭尉冠將莊國書所有
    於渠等從南投前往臺灣桃園國際機場途中，提供林劍秋、蕭
    尉冠所換穿之休閒鞋（亦均於鞋底挖洞）各1 雙取出，由莊
    國書在林劍秋所穿之休閒鞋底夾藏第一級毒品海洛因2 包（
    合計淨重619.73公克，包裝重14.79 公克，純度74％，純質
    淨重458.6 公克）；在蕭尉冠所穿之休閒鞋底夾藏第一級毒
    品海洛因2 包（合計淨重922.97公克，包裝重27.07 公克，
    純度74％，純質淨重683 公克），待毒品藏匿完成後，莊國
    書、蕭尉冠、林劍秋及柯志憲再返回清邁、曼谷，白天鞋子
    各穿在腳上，晚上則集中交由莊國書保管，嗣於92年7 月11
    日上午，莊國書獨自先行返國，其餘3 人則於92年7 月12日
    17時50分許，分別穿上上開夾藏第一級毒品海洛因之鞋子，
    相偕自泰國曼谷搭乘中華航空CI－696 號班機返臺，於92年
    7 月12日23時5 分許，入境臺灣桃園國際機場，以此將第一
    級毒品海洛因運輸入境，旋於92年7 月12日23時35分許，為
    內政部警政署航空警察局員警察覺蕭尉冠、林劍秋、柯志憲
    形跡可疑，會同財政部臺北關稅局人員在該機場第1 航廈入
    境海關室當場查獲，並扣得林劍秋、蕭尉冠、柯志憲3 人所
    穿鞋子及鞋內夾藏之上開第一級毒品海洛因共6 包（重量如
    上）、莊國書所有供裝置毒品之包裝袋6 個，後經蕭尉冠、
    林劍秋、柯志憲於偵查、審理中供出上情，而查獲甲○○。
二、案經內政部警政署航空警察局移請台灣桃園地方法院檢察署
    檢察官偵查起訴。
    理  由
壹、程序事項：
一、按「被告以外之人於審判外之言詞或書面陳述，除法律有規
    定者外，不得作為證據」，刑事訴訟法第159 條定有明文。
    關於證人蕭尉冠、柯志憲、林劍秋於警詢中所為之供述，均
    係被告以外之人於審判外所為之陳述，且公訴人未特予證明
    （自由證明）該等警詢筆錄具有較可信之特別情況，是依上
    開規定，該等警詢筆錄之記載，就證明構成犯罪之事實，固
    無證據能力。惟審酌證人蕭尉冠、柯志憲、林劍秋於警詢中
    之供述並非非法取得，且其業於本院審理中具結作證，經被
    告甲○○及其辯護人為交互詰問完畢，被告於訴訟上之程序
    權，已受保障，是證人蕭尉冠、柯志憲、林劍秋之前開供述
    ，其瑕疵即經補正，而得作為其於審判期日所為證言之補強
    。
二、按被告以外之人於審判外之言詞或書面陳述，除法律有規定
    者外，不得作為證據，刑事訴訟法第159條第1項固有明文，
    惟被告以外之人於偵查中向檢察官所為之陳述，除顯有不可
    信之情況者外，得為證據；另被告以外之人於檢察事務官、
    司法警察官或司法警察調查中所為之陳述，與審判中之陳述
    不符時，其先前之陳述具有較可信之特別情況，且為證明犯
    罪事實存否所必要者，得為證據。同法第159 條之1 、第15
    9 之2 亦有明文可參。而依159 條之1 傳聞法則例外之立法
    理由，乃檢察官代表國家偵查犯罪，原則上能遵守法定程序
    ，且被告以外之人如具有具結能力，仍應依法具結，以擔保
    其據實陳述。故該條第2 項規定「除顯有不可信之情況外」
    ，應係指被告以外之人於偵查中向檢察官所為之陳述，不論
    是言詞或書面，有未遵守法律規定之情形，即檢察官於偵查
    中所為之證據調查，須係出於違法取供者、或具有具結能力
    之被告以外之人，未依法命其具結之情況，始無證據能力。
    證人蕭尉冠、柯志憲在臺灣桃園地方法院檢察署，經檢察官
    告知具結義務及偽證罪之處罰，並均依法具結而為陳述，此
    有卷附上開偵訊筆錄及證人結文在卷可參，此部分亦未經檢
    察官、被告就其證據能力表示異議，復未據被告就前開證人
    蕭尉冠、柯志憲之陳述是否顯有不可信之狀況詳加釋明，參
    以上揭法條規定，本院亦得以證人蕭尉冠、柯志憲於偵查中
    之證述採為本件證據。
三、按被告以外之人於審判外之言詞或書面陳述，除法律有規定
    者外，不得作為證據，刑事訴訟法第159 條第1 項定有明文
    。又按刑事訴訟法第159 條之1 第1 項規定：「被告以外之
    人於審判外向法官所為之陳述，得為證據。」惟同法第158
    條之3 規定：「證人、鑑定人依法應具結而未具結者，其證
    言或鑑定意見，不得作為證據」，其立法理由乃在擔保該證
    言或鑑定意見，係據實陳述或公正誠實之可信性，故未依法
    具結者，依證據絕對排除法則，當然無證據能力。從而被告
    以外之人於審判外向法官所為之陳述，仍應依法具結，始有
    證據能力（最高法院94年度臺上字第913 、1644號判決意旨
    即詮釋被告以外之人於偵查中向檢察官所為之陳述，仍應依
    法具結，始有證據能力；另最高法院94年度臺上字第3277號
    判決意旨亦闡釋證人未依法具結者，依證據絕對排除法則，
    當然無證據能力，而不得作為證據，此於適用刑事訴訟法第
    159 條之5 第2 項所定之情形者，亦應受同法第158 條之3
    規定之限制）。證人蕭尉冠、柯志憲、林劍秋於本院93年度
    重訴字第39號案件審理時，經法官告知具結義務及偽證罪之
    處罰，並依法具結而為陳述，此有本院訊問筆錄及證人結文
    在卷可參（見本院93年度重訴字第39號卷節錄本第8 頁至第
    40－3 頁），依上開規定，證人蕭尉冠、柯志憲、林劍秋於
    本院另案審理中所為之證述，應具有證據能力。
四、卷附之0000000000號、0000000000號行動電話基本資料、中
    國信託商業銀行94年5 月23日中信銀作業00000000004 號函
    、寶華商業銀行94年5 月20日（94）寶華業乙密字第0665號
    函、中華商業銀行94年5 月19日（94）中銀豐字第60號函、
    中華郵政股份有限公司94年5 月23日儲字第0940708966函、
    荷商荷蘭銀行股份有限公司94年6 月28日風管荷銀信字第94
    0613號函、合作金庫銀行五權分行94年6 月27日合金權字第
    0940000020號函、台中商業銀行94年6 月17日中業務字第09
    407005146 號函、莊國書入出境查詢結果、蕭尉冠、柯志憲
    、林劍秋旅客入出境記錄查詢各1 份、台北關稅局搜索扣押
    筆錄、法務部調查局鑑定通知書各3 份、照片18幀及本院93
    年度重訴字第39號卷、臺灣高等法院94年度上訴重字第1 號
    卷，並無證據證明係公務員違背法定程序取得之物，且為被
    告及辯護人、檢察官所不爭執，依法得為證據。
貳、實體事項：
一、訊據被告固不否認其認識蕭尉冠、莊國書，惟否認有幫助運
    輸毒品之犯行，辯稱：伊與莊國書當兵時是同一連，與蕭尉
    冠是同鄉，伊在92年7 月6 日清晨有開車搭載蕭尉冠等人至
    臺灣桃園國際機場，蕭尉冠在出發前2 天有打電話請伊開車
    載他至機場，伊先至蕭尉冠家再至林劍秋家，再去中興新村
    柯志憲的家，伊在車上沒有拿鞋子給蕭尉冠等人更換，伊並
    不知悉蕭尉冠這次是與莊國書一起出國運輸毒品，在載送他
    們出國前，也沒有向蕭尉冠等人收取護照交給莊國書，因為
    伊弟弟曾打過蕭尉冠的表弟，伊與蕭尉冠的大哥也有仇恨，
    蕭尉冠做不實的證述是在挾怨報復云云。經查：
  (一)案外人莊國書、林劍秋、柯志憲、蕭尉冠共同謀議自泰國運
    輸第一級毒品海洛因入境臺灣，於92年7 月12日案外人林劍
    秋、柯志憲、蕭尉冠入境臺灣時，穿著鞋內所各夾藏之疑似
    海洛因白色粉末各2 包，分別經送請法務部調查局鑑定結果
    為：送驗白粉2 包均含海洛因成分，合計淨重619.73公克，
    包裝重14.79 公克，純度74％，純質淨重458.6 公克；送驗
    白粉2 包均含海洛因成分，合計淨重596.04公克，包裝重14
    .12 公克，純度74％，純質淨重441.07公克；送驗白粉2 包
    均含海洛因成分，合計淨重922.97公克，包裝重27.07 公克
    ，純度74％，純質淨重683.00公克等語，有該局調科壹字第
    080006691 號、第000000000 號、第000000000 號鑑定通知
    書影本3 紙在卷為憑（見92年度偵字第11901 號卷第207 頁
    至第209 頁），而案外人林劍秋、柯志憲、蕭尉冠、莊國書
    於上開時、地共同私運海洛因入境之犯行，案外人林劍秋、
    柯志憲、蕭尉冠經臺灣高等法院以93年度上重訴字第22號判
    決各判處有期徒刑15年，褫奪公權10年確定，而案外人莊國
    書經臺灣高等法院以94年度上訴更(一)字第41號判處無期徒刑
    ，褫奪公權終身，並經最高法院以95年度台上字第1001號駁
    回上訴確定，有上開判決書及案外人林劍秋、柯志憲、蕭尉
    冠之臺灣高等法院全國前案簡列表各1 份在卷可稽，此部份
    事實堪以認定。
  (二)被告雖以前揭情詞置辯，惟查：
    1.據證人蕭尉冠於檢察官訊問及本院審理時皆證述：伊與甲
      ○○是同鄉，國中畢業就認識了，也知道莊國書，但是不
      熟，甲○○先來找伊，說是莊國書委託伊找人去泰國拿東
      西，甲○○本來也說要一起去泰國，後來人不舒服才沒有
      過去，沒多久後，莊國書就來找伊，莊國書打電話跟伊說
      證件等事情會叫甲○○處理，林劍秋是伊找來的，因為甲
      ○○、莊國書說多找1 個人比較有伴，甲○○及莊國書有
      跟伊說一趟10萬元，伊有告訴林劍秋說是要帶毒品進來，
      林劍秋當時缺錢就說好，後來要出境的相關資料是莊國書
      辦理的，由甲○○至伊家幫莊國書拿伊及林劍秋的證件，
      甲○○在出國前2 、3 天有告訴伊出國是要帶毒品進來，
      但不清楚毒品的種類，莊國書也有說過一點點，但不知道
      毒品的種類，因為伊當時欠錢才會答應，出國的費用伊沒
      有負擔，到泰國的旅費是莊國書負擔的，要出境那天是甲
      ○○載伊去機場，甲○○說是莊國書委託他的，於當日清
      晨4 、5 點鐘，甲○○先載伊，再去載林劍秋，再去載柯
      志憲，就直接開往機場，在車上由柯志憲將鞋子拿出來給
      伊替換，因為出國前有一次莊國書來找伊時，有問伊鞋子
      的尺寸，伊換下來的鞋子是交由甲○○拿去丟掉，甲○○
      載伊去機場後就回家了，機票及護照是在機場時莊國書拿
      給伊的，所搭乘的班機也是莊國書安排的，伊在出國前並
      不認識柯志憲，第1 次在航警局所作的筆錄是不實在，在
      作第2 次筆錄時，警察才說罪很重，叫伊認一認，伊才坦
      承，伊與甲○○間並無任何恩怨，並不是因為自己被判決
      不甘願才講甲○○有參與等語（見95年度偵緝字第144 號
      卷第40頁、本院卷第74頁至第87頁、93年度重訴字第39號
      卷節錄本第21頁、第23頁），證人蕭尉冠對於被告介紹其
      與案外人莊國書認識及參與運輸第一級毒品海洛因等情節
      證述綦詳，參酌證人蕭尉冠與被告並無怨懟，實無構陷被
      告之動機，而證人蕭尉冠對於被告仲介其與案外人莊國書
      認識、運輸毒品之情節，於檢察官訊問及本院審理時證述
      內容均大致相符，足以證明證人蕭尉冠證詞之可信性，是
      被告確有基於幫助運輸毒品之犯意，為案外人莊國書覓妥
      證人蕭尉冠從事運輸毒品之犯行。
    2.被告雖另辯稱：因為伊弟弟曾打過蕭尉冠的表弟，伊與蕭
      尉冠的大哥也有仇恨，蕭尉冠做不實的證述是在挾怨報復
      云云（見本院卷第146 頁），惟被告於歷次偵、審程序中
      均供述：伊與蕭尉冠個人間並無仇恨，不知蕭尉冠為何要
      如此說等語（見95年度偵緝字第144 號卷第14頁、第61頁
      、本院卷第153 頁），直至本院96年3 月13日審理時才另
      供述證人蕭尉冠係因挾怨報復云云，被告事後翻異其詞，
      其供述顯有瑕疵，參以被告於本院審理時供述：伊與蕭尉
      冠的弟弟一起開洗車廠，在洗車廠時蕭尉冠跟伊說請伊載
      送他們3 人至機場等語（見本院卷第153 頁），被告於案
      發前仍與證人蕭尉冠之弟弟合開洗車廠，被告辯稱其與證
      人蕭尉冠之家族親人素有嫌隙，顯與事實不合；且被告與
      案外人蕭尉冠皆居住在南投地區，距離桃園國際機場開車
      約需數小時之車程，被告與案外人蕭尉冠若素有嫌隙，何
      以被告願於清晨開車搭載案外人蕭尉冠至機場？甚且，被
      告所辯兩家間之恩恩怨怨，皆與被告及證人蕭尉冠間無涉
      ，證人蕭尉冠實無以他人之過節，遽以誣陷被告深陷重罪
      之必要，被告上開所辯，顯屬卸責之詞，不足採信。
    3.按告訴人、證人之陳述有部分前後不符，或相互間有所歧
      異時，究竟何者為可採，法院仍得本其自由心證予以斟酌
      ，非謂一有不符或矛盾，即應認其全部均為不可採信；尤
      其關於行為動機、手段及結果等之細節方面，告訴人之指
      陳，難免故予誇大，證人之證言，有時亦有予渲染之可能
      ；然其基本事實之陳述，若果與真實性無礙時，則仍非不
      得予以採信，最高法院著有74年台上字第1599號判例可資
      參照。被告及辯護人雖辯稱：蕭尉冠於偵查中先證述是莊
      國書說要帶東西進來，於鈞院審理時又證述伊也有透露可
      能要帶毒品進來，兩者顯然不一致，且對於係伊或莊國書
      告知有10萬元之代價、伊未同去泰國之原因、伊送蕭尉冠
      至機場後要去何處等情，亦證述前後不一，顯見蕭尉冠之
      證詞不可信云云。查本案案發時間係92年7 月12日，而被
      告係於95年1 月14日始遭臺灣桃園地方法院檢察署通緝到
      案，證人蕭尉冠於95年4 月21日至臺灣桃園地方法院檢察
      署作證時，距離案發時間已有2 年8 月餘，雖證人蕭尉冠
      曾證述被告並未提及要去泰國帶毒品，惟經檢察官提示證
      人蕭尉冠於92年間所作的偵訊筆錄供其記憶，證人蕭尉冠
      對於之前偵訊筆錄之內容均表示實在（見95年度偵緝字第
      144 號卷第39頁至第40頁），且於本院審理時亦結證被告
      確有介紹其參與本次運輸毒品之犯行，是不因證人蕭尉冠
      因時間距離久遠記憶模糊情形下，於檢察官訊問時所為記
      憶不清之陳述，即可認定證人蕭尉冠之證詞先後不一，而
      不足採信；而證人蕭尉冠於偵查及本院審理中對於何人告
      知出國之代價為10萬元，雖略有出入（見95年度偵緝字第
      144 號卷第40頁、本院卷第75頁），然參酌證人蕭尉冠於
      本院另案審理時證述：甲○○有講，莊國書也有講，1 次
      10萬元等語（參本院93年度重訴字第39號卷第23頁），足
      以佐證證人蕭尉冠上開證詞，僅因針對檢察官於偵查及本
      院審理中不同之問題，而作不同之陳述，非屬證述內容之
      歧異；至證人蕭尉冠對於被告未同去泰國之原因及被告送
      蕭尉冠等人至機場後要去何處，與本件被告是否涉犯幫助
      運輸毒品犯行並無關連，而此等細節性之情節，難免因時
      間經過而記憶較為不清晰，而出現歧異之回答，被告以此
      質疑證人蕭尉冠證言之可信度，亦顯屬不可採。
  (三)據證人蕭尉冠於本院審理時證述：莊國書打電話跟伊說證件
    等事情會叫甲○○處理，林劍秋是伊找來的，因為甲○○、
    莊國書說多找1 個人比較有伴，甲○○及莊國書有跟伊說一
    趟10萬元，伊有告訴林劍秋說是要帶毒品進來，林劍秋當時
    缺錢就說好，後來要出境的相關資料是莊國書辦理的，由甲
    ○○至伊家幫莊國書拿伊及林劍秋的證件等語（見本院卷第
    76頁至第77頁），核與證人林劍秋於本院審理時證述：伊之
    前在南投夜市擺攤位時認識蕭尉冠，是蕭尉冠找伊去泰國旅
    遊並幫朋友帶東西進來，伊到了泰國才知道是要帶毒品進來
    ，92年7 月6 日是蕭尉冠的朋友「阿籐」從南投開車載伊去
    機場，開車的人伊之前並不認識，出境的費用都不是伊出的
    ，全部都交由蕭尉冠處理，是莊國書出的，在出國前蕭尉冠
    有帶1 個朋友來拿證件等情相符（見本院卷第88頁至第93頁
    ），足以證明被告確有為案外人莊國書代為收取證人蕭尉冠
    、林劍秋證件之行為。至被告及辯護人雖另辯稱：就蕭尉冠
    於出國前是否有告知林劍秋本次出境係要運輸毒品入境及可
    獲得10萬元之酬勞等部分，蕭尉冠、林劍秋於鈞院審理中證
    述之內容均不相符（見本院卷第83頁、第89頁），足以認定
    蕭尉冠之證詞不足採信云云，惟證人蕭尉冠、林劍秋就此部
    分之證詞雖略有不符，然證人蕭尉冠、林劍秋此部分之證述
    與被告之犯行無涉，且稽之證人林劍秋於本院審理時所證述
    之內容，證人林劍秋於案發前因交通事故已積欠他人債務，
    卻仍答應與證人蕭尉冠同至泰國旅遊，顯與常情有違，且證
    人林劍秋於出國前並未繳交任何旅費，亦與一般單純出遊不
    合，是證人林劍秋證述證人蕭尉冠要去泰國前未告知其係要
    運輸毒品入境且可獲得報酬等情，顯不可採，證人蕭尉冠此
    部分之證詞，應堪採信，附此敘明。
  (四)被告雖不否認其有於92年7 月6 日，開車搭載案外人蕭尉冠
    、林劍秋、柯志憲等人至臺灣桃園國際機場等情，然否認係
    受案外人莊國書所託，惟據證人蕭尉冠於本院審理時證述：
    要出境那天是甲○○載伊去機場，甲○○說是莊國書委託他
    的，甲○○先載伊，再去載林劍秋，再去載柯志憲，就直接
    開往機場，在車上由柯志憲將鞋子拿出來給伊替換，因為出
    國前有一次莊國書來找伊時，有問伊鞋子的尺寸，伊換下來
    的鞋子是交由甲○○拿去丟掉，甲○○載伊去機場後就回家
    了，機票及護照是在機場時莊國書拿給伊的，所搭乘的班機
    也是莊國書安排的，伊在出國前並不認識柯志憲，第1 次在
    航警局所作的筆錄是不實在，在作第2 次筆錄時，警察才說
    罪很重，叫伊認一認，伊才坦承，伊與甲○○間並無任何恩
    怨等語（見本院卷第77頁至第78頁、第85頁至第86頁），證
    人林劍秋於本院審理時證述：出國當天是蕭尉冠的朋友「阿
    藤」開車，伊上車時車上有蕭尉冠及蕭尉冠的朋友，之後再
    到草屯去接另1 個人即柯志憲，在車上時柯志憲有拿出鞋子
    叫伊替換，「阿籐」也有叫伊換穿鞋子，換下來的舊鞋伊就
    請開車的人拿回伊南投住處放，伊在出國前並不清楚當天有
    4 個人要一起去泰國，在機場時才知道，因為時間已經很久
    了，伊不確定當初那個司機是否就是甲○○，「阿藤」直接
    開車將渠等從南投至草屯再至桃園，到了機場時是莊國書拿
    護照、機票給伊等語（見本院卷第89頁至第93頁），證人柯
    志憲於檢察官訊問及本院審理時均結證：伊與莊國書是國中
    同學，在92年7 月6 日出境前不認識蕭尉冠及林劍秋，是莊
    國書叫伊跟他去泰國玩，回來時幫莊國書帶東西，莊國書要
    給伊10萬元，莊國書有告訴伊要帶毒品進來，要出境前莊國
    書有跟伊說會有人開車載伊去機場，但沒有告訴伊是何人，
    開車的人用電話跟伊聯絡，約在中興新村中興國中前見面，
    伊就帶了一些換洗的衣物及莊國書所交代的3 雙鞋子，當天
    開車的人伊已經不記得了，在到機場前伊有將3 雙鞋子拿出
    來分給蕭尉冠及林劍秋，車子從中興新村就直接開到機場，
    之前在警詢時說開車的人只載他們到台中，之後再轉飛狗巴
    士至機場是因為在泰國時莊國書叫他們要這樣說的，原來約
    定如果毒品運輸入境成功後，要交給莊國書等語（見95年度
    偵緝字第144 號卷第42頁至第43頁、本院卷第96頁至第102
    頁、本院93年度重訴字第39號卷節錄本第28頁、第31頁），
    從證人蕭尉冠、林劍秋與柯志憲之證詞可知，證人蕭尉冠、
    林劍秋於要至泰國前與證人柯志憲並不相識，被告辯稱其係
    受證人蕭尉冠所託，開車搭載證人蕭尉冠、林劍秋、柯志憲
    3 人至臺灣桃園國際機場，顯與事實不合；另參酌證人蕭尉
    冠、林劍秋、柯志憲於偵查中皆曾證述：係在南投乘坐莊國
    書指派不知名男子駕駛銀色喜美自用小客車到台中，在轉乘
    飛狗巴士至中正機場等情（見92年度偵字第11901 號卷第24
    頁、第138 頁、第139 頁）視之，若被告係不知情受託載送
    證人蕭尉冠、林劍秋、柯志憲，證人蕭尉冠、林劍秋、柯志
    憲何以被查獲時須掩飾被告開車載送渠等至臺灣桃園國際機
    場之情節，顯與常情不合；另據證人柯志憲於本院審理時證
    述：在泰國時有約定好要這樣說，是莊國書叫大家這樣說的
    等語參之（見本院卷第101 頁），是被告係受案外人莊國書
    所託，開車搭載案外人蕭尉冠、林劍秋、柯志憲至臺灣桃園
    國際機場，且證人蕭尉冠、林劍秋、柯志憲於案發前，為避
    免被告遭警查獲，而事先約定為不實之陳述等情，應堪認定
    。
  (五)本件檢察官雖起訴被告與案外人莊國書、蕭尉冠、林劍秋、
    柯志憲共犯運輸第一級毒品海洛因之犯行，惟被告對於案外
    人莊國書代覓人頭運毒，雖有所謀議，但運毒細節，如何購
    入毒品，以何方式運毒返台、數量內容，均未有所瞭解，且
    未陪同案外人莊國書、蕭尉冠、林劍秋、柯志憲等4 人共同
    出國，且依卷內證人蕭尉冠、林劍秋、柯志憲之證述，所運
    輸入境之毒品亦要交給莊國書，而卷內證據亦無案外人莊國
    書證述被告有與其共同運輸第一級毒品海洛因入境之犯意聯
    絡，是被告所參與之謀議應係從事運毒行為「實行」以外之
    找人、辦理護照、載送等周邊犯意，且被告亦未從事運輸毒
    品之行為，揆諸上開說明，被告應僅堪認係幫助犯，無從以
    共同正犯論處。
  (六)綜上所述，本件被告係居中介紹有意擔任運輸毒品入境之被
    告蕭尉冠、林劍秋予案外人莊國書，代為收受轉交相關證件
    ，其並擔任案外人蕭尉冠、林劍秋、柯志憲接機之工作，且
    徵之案外人蕭尉冠、林劍秋、柯志憲等人之報酬及相關機票
    、旅途開銷等必要費用係由案外人莊國書負責支付，是被告
    主觀上應僅係在幫助案外人莊國書覓得運輸毒品之人手，及
    便利莊國書運輸毒品事宜而已，顯有幫助案外人莊國書並給
    予助力完成私運海洛因之行為，且被告所為又非運輸第一級
    毒品罪及私運管制物品進口罪之構成要件行為，故屬幫助犯
    。從而，被告上開幫助之罪證明確，其上開所辯云云，均係
    卸責之詞，不足採信，是其犯行，洵堪認定，自應依法論科
    。
二、查被告行為後，於94年2 月2 日修正公布之刑法部分條文，
    業於95年7 月1 日施行。而行為後法律有變更者，適用行為
    時之法律，但行為後之法律有利於行為人者，適用最有利於
    行為人之法律，修正後刑法第2 條第1 項定有明文，此條規
    定乃與刑法第1 條罪刑法定主義契合，而貫徹法律禁止溯及
    既往原則，係規範行為後法律變更所生新舊法律比較適用之
    準據法，是刑法第2 條本身雖經修正，但刑法第2 條既屬適
    用法律之準據法，本身尚無比較新舊法之問題，應一律適用
    裁判時之現行刑法第2 條規定以決定適用之刑罰法律，先予
    辨明。又以本次刑法修正之比較新舊法，應就罪刑有關之共
    犯、未遂犯、想像競合犯、牽連犯、連續犯、結合犯，以及
    累犯加重、自首減輕暨其他法定加減原因（如身分加減）與
    加減例等一切情形，綜其全部罪刑之結果而為比較，有最高
    法院95年度第8 次刑庭會議決議可資參照。有關刑罰減輕之
    規定，修正前刑法第64條第2 項原規定「死刑減輕者，為無
    期徒刑，或為15年以下、12年以上有期徒刑」，新法則修正
    為「死刑減輕者，為無期徒刑」；修正前刑法第65條第2 項
    原規定「無期徒刑減輕者，為7 年以上有期徒刑」，新法則
    修正為「無期徒刑減輕者，為20年以下15年以上有期徒刑」
    ，修正後之規定顯非較修正前之規定對被告有利，因之，依
    修正後刑法第2 條第1 項前段規定，此部分自應整體適用修
    正前刑法之有關規定，合先敘明。
三、查海洛因係行政院依懲治走私條例第2 條第4 項授權公告之
    「甲項管制進出口物品」，並為毒品危害防制條例第2 條第
    2 項第1 款所稱之第一級毒品。核被告所為，係犯修正後刑
    法第30條第1 項、懲治走私條例第2 條第1 項之幫助私運管
    制物品進口罪及修正後刑法第30條第1 項、毒品危害防制條
    例第4 條第1 項之幫助運輸第一級毒品罪（被告行為後，刑
    法第30條幫助犯之規定，業於94年2 月2 日修正公佈，並於
    95年7 月1 日施行，惟其中僅「從犯」修正為「幫助犯」，
    屬文字修正，並非屬法律變更，自毋庸為新舊法之比較適用
    ，最高法院95年第21次刑事庭會議決議意旨參照）。又被告
    係居中介紹有意擔任運輸毒品入境之人頭蕭尉冠、林劍秋給
    莊國書認識，其協助莊國書收取蕭尉冠、林劍秋之證件以辦
    理出境相關事宜，並開車搭載蕭尉冠、林劍秋、柯志憲至臺
    灣桃園國際機場，是其主觀上應僅係在幫助莊國書覓得運輸
    毒品之人頭，及便利莊國書、林劍秋、蕭尉冠、柯志憲運輸
    毒品事宜而已，顯係以幫助之意思，參與被告所為又非運輸
    第一級毒品罪、私運管制物品進口罪之構成要件行為，故屬
    幫助犯，公訴人認被告與莊國書、蕭尉冠、林劍秋、柯志憲
    等人為共同正犯，尚有未合，惟基本之社會事實同一，無庸
    變更公訴人所引應適用之法條（司法院 (76) 廳刑一字第19
    83號研究意見參照）。被告一行為同時觸犯前開二罪，為想
    像競合犯，應依修正後刑法第55條規定（刑法第55條關於想
    像競合犯之規定，於94年2 月2 日已有修正公布，並於95年
    7 月1 日施行，修正後增設但書規定「但不得科以較輕罪名
    所定最輕本刑以下之刑」，係科刑之限制，為法理之明文化
    ，非屬法律之變更問題，應適用裁判時法，最高法院95年度
    第21次刑事庭會議決議參照），從一重之幫助運輸第一級毒
    品罪處斷。又被告係從犯，依修正後刑法第30條第2 項規定
    減輕其刑。爰審酌被告幫助將嚴重危害國人身心健康之毒品
    海洛因運輸入境之犯罪動機，若上開毒品運輸入境將造成國
    人重大危害，如流入市面，對國人身心健康戕害甚鉅，情節
    非輕，幸尚未流入市面即為警查獲，所生之實害尚非無可挽
    救，而被告犯後猶飾言否認犯行，犯後態度不佳等一切情狀
    ，量處被告如主文所示之刑，以示懲儆。末按，按共同正犯
    因相互間利用他人之行為，以遂行其犯意之實現，本於責任
    共同之原則，有關沒收部分，對於共犯間供犯罪所用之物，
    自均應為沒收之諭知。惟幫助犯僅係對於犯罪構成要件以外
    行為為加工，並無共同犯罪之意思，自不適用該責任共同原
    則，對於正犯所有供犯罪所用之物或犯罪所得之物，亦為沒
    收之諭知，是案外人林劍秋、蕭尉冠、柯志憲於入境時所查
    獲之毒品及供運輸毒品所用之物，自勿庸依毒品危害防制條
    例第18條第1 項前段、第19條第1 項之規定諭知沒收銷燬及
    沒收，附此敘明。
據上論斷，應依刑事訴訟法第299 條第1 項前段，毒品危害防制
條第4 條第1 項，懲治走私條例第2 條第1 項、第11條，修正後
刑法第2 條第1 項、第11條、第30條、第55條，判決如主文。
本案經檢察官蔡正雄到庭執行職務。
中　　華　　民　　國　　96　　年　　3 　　月　　27　　日
                  刑事第四庭  審判長法　官　黃斯偉
                                    法  官  陳心婷
                                    法  官  張淑華
以上正本證明與原本無異。
如不服本判決，應於送達後10日內，向本院提出上訴狀。
                            書記官　郭中明
中　　華　　民　　國　　96　　年　　3 　　月　　28　　日
附錄本案論罪科行法條
附錄：本案論罪科刑法條全文
毒品危害防制條例第四條
製造、運輸、販賣第一級毒品者，處死刑或無期徒刑；處無期徒
刑者，得併科新臺幣一千萬元以下罰金。
製造、運輸、販賣第二級毒品者，處無期徒刑或七年以上有期徒
刑，得併科新臺幣七百萬元以下罰金。
製造、運輸、販賣第三級毒品者，處五年以上有期徒刑，得併科
新臺幣五百萬元以下罰金。
製造、運輸、販賣第四級毒品者，處三年以上十年以下有期徒刑
，得併科新臺幣三百萬元以下罰金。
製造、運輸、販賣專供製造或施用毒品之器具者，處一年以上七
年以下有期徒刑，得併科新臺幣一百萬元以下罰金。
前五項之未遂犯罰之。
懲治走私條例第二條
私運管制物品進口、出口逾公告數額者，處七年以下有期徒刑，
得併科新臺幣三百萬元以下罰金。
以犯前項之罪為常業者，處三年以上十年以下有期徒刑，得併科
新臺幣五百萬元以下罰金。
第一項之未遂犯罰之。
第一項所稱管制物品及其數額，由行政院公告之。
